【裁判字號】    98,財管,24
【裁判日期】    980803
【裁判案由】    指定遺產管理人
【裁判全文】
臺灣臺中地方法院民事裁定              98年度財管字第24號
聲  請  人  蔡阿綢
受  選任人  黃旭田律師
上列聲請人聲請為被繼承人陳國貞指定遺產管理人事件，本院裁
定如下：
    主  文
選任黃旭田律師為被繼承人陳國貞（男、民國○○○年○月○○
日生、身分證統一編號：Ｚ000000000號、生前最後住
所：台中縣龍井鄉○○路新庄仔巷三十號、於九十八年一月十五
日死亡）之遺產管理人。
聲請程序費用由被繼承人陳國貞之遺產負擔。
    理  由
一、按繼承開始時，繼承人有無不明，而無親屬會議或親屬會議
    未於一個月內選定遺產管理人者，利害關係人得聲請法院選
    任遺產管理人；又先順序繼承人均拋棄其繼承時由次順序之
    繼承人繼承，其次順序繼承人有無不明或第四順序之繼承人
    均拋棄其繼承者，準用關於無人承認繼承之規定，民法第11
    78條第2項、第1176條第6項分別定有明文。次按遺產管理人
    之設，旨在管理保存及清算遺產，以免遺產散失，是以遺產
    管理人具有相當之公益色彩；另選任遺產管理人，除慮及管
    理遺產之公平性外，尚須考慮其適切性，亦即可對其遺產、
    遺債之情形瞭解較深，或具法律、會計等專業能力，復與遺
    債債權人無利害共同關係而得忠誠處理者，優先選任為宜；
    又法院選任之遺產管理人，除係律師依律師法第22條規定，
    非經釋明有正當理由，不得辭任外，得不接受法院所命職務
    （最高法院88年度台上字第354號判決，關於選任特別代理
    人所揭示之法律見解，可資參照）。
二、本件聲請意旨略以：被繼承人陳國貞（男、52年8月30日生、
    身分證統一編號：Ｚ000000000號、生前最後住所：台中縣龍
    井鄉○○路新庄仔巷30號）生前與聲請人蔡阿綢仍有債權債
    務關係，聲請人所有之不動產遭被繼承人聲請假扣押，惟被
    繼承人於98年1月15日死亡，其繼承人亦均拋棄繼承，是否
    仍有應繼承之人不明，且親屬會議未於法定期間內選定遺產
    管理人，致聲請人無法主張權利，自有聲請本院指定遺產管
    理人之必要等語，並提出除戶戶籍謄本、本院98年1月15日
    中院彥民執98執全果字第150號函影本各1件為證。
三、本院查：聲請人主張其所有之不動產遭被繼承人聲請假扣押
    ，而被繼承人死亡後其所有繼承人均已拋棄繼承，是否仍有
    應繼承之人不明，其親屬會議亦未於法定期間內選定遺產管
    理人等事實，業經聲請人提出前揭證據為證，復經本院調閱
    本院98年度繼字第541號拋棄繼承事件卷宗及本院98年度裁
    全字第117號裁定核閱屬實，自堪信為真實，從而聲請人聲
    請指定被繼承人之遺產管理人，揆諸前揭法條規定，為有理
    由，應為准許；另聲請人聲請指定被繼承人之兄陳國寶為遺
    產管理人，惟本院於98年4月27日通知陳國寶到庭表示意見
    ，然陳國寶並未到庭表示同意擔任，是本院自不能強令無義
    務之陳國寶擔任。而本院於徵得聲請人同意後（參本院98年
    4月15日訊問筆錄），函請社團法人台中律師公會推薦有意
    願擔任本件遺產管理人之人選，該公會乃推薦由黃旭田律師
    擔任本案遺產管理人，此有該律師公會98年5月7日中律賢三
    字第9816 8號函暨所附該律師基本資料表乙件附卷可稽。黃
    旭田律師乃為執業律師，非但具有專業知識及能力，且與被
    繼承人所遺遺產間無利害關係，若由其擔任本事件之遺產管
    理人，定能秉持其專業倫理擔當此具公益性質之職務，並順
    利達成管理保存及清算遺產之任務。執此，本院認為由其擔
    任被繼承人之遺產管理人，應屬妥適，爰選任之。
五、 依非訟事件法第157條，裁定如主文。
中    華    民    國    98    年    8     月    3     日
                  家事法庭   司法事務官  楊雅筠
如不服本件裁定，得於裁定書送達之翌日起10日內，以書狀敘述
理由，向本庭提起抗告。並應繳納抗告費新台幣1000元。

司法院資訊處製作；財團法人民間司法改革基金會備份。
